臺灣基隆地方法院基隆簡易庭民事判決
109年度基簡字第1195號
原      告  曾麗華

訴訟代理人  楊雅涵律師                    
被      告  李建順


上列當事人間給付借款事件，本院於民國109 年11月4 日辯論終
結，判決如下：
    主      文
被告應給付原告新臺幣肆拾參萬伍仟元，及自民國一百零九年九
月十五日起至清償日止，按週年利率百分之五計算之利息。
訴訟費用新臺幣肆仟柒佰肆拾元由被告負擔。
本判決得假執行。但被告如以新臺幣肆拾參萬伍仟元為原告預供
擔保，得免為假執行。
    事實及理由
一、按訴狀送達後，原告不得將原訴變更或追加他訴，但請求之
    基礎事實同一者、擴張或減縮應受判決事項之聲明者，不在
    此限。民事訴訟法第255 條第1 項第2 款、第3 款定有明文
    。查原告本係起訴請求被告給付新臺幣（下同）440,000 元
    ，及自民國84年11月30日起至清償日止，按週年利率5%計算
    之利息（見本院卷第9 頁），嗣則於109 年10月26日提出民
    事訴之聲明變更暨辯論意旨狀，援其先前主張消費借貸之原
    因事實，更正其應受判決事項之聲明，求為判命被告給付43
    5,000 元，及自起訴狀繕本送達翌日起至清償日止，按週年
    利率5%計算之利息（見本院卷第91頁、第169 頁）。核其所
    為上開更異，乃應受判決事項聲明之減縮，且其請求之基礎
    事實同一，合於上開規定，應予准許。
二、原告主張：
    被告於84年11月30日，向訴外人陳進旺即原告前夫借款440,
    000 元，雙方簽訂借據1 紙收執為憑；然被告與訴外人陳進
    旺並無清償期之約定，訴外人陳進旺亦已於87年6 月19日，
    將其對被告之上開債權讓與原告。後108 年12月間，原告遇
    有資金需求，遂通知被告並對被告催告還款，而考量兩造原
    先之舊有情誼，原告亦曾多次提供優惠方案以供取捨；詎被
    告竟屢次假託尚待律師審究以致兩造協商無果，並僅於109 
    年7 月1 日還款5,000 元，迄今尚有餘款435,000元 未償，
    是原告乃再以起訴狀繕本及本院109 年10月7 日調解程序筆
    錄影本之送達，通知被告債權讓與並且對被告催告還款，依
    消費借貸以及債權讓與之法律關係，請求被告給付435,000 
    元，並聲明：被告應給付原告435,000 元，及自起訴狀繕本
    送達之翌日起至清償日止，按週年利率5%計算之利息；願供
    擔保，請准宣告假執行。
三、被告答辯：　　
    被告係向訴外人陳進旺借款，而原告則係訴外人陳進旺之前
    妻，故兩造並無消費借貸之法律關係，至原告雖提出離婚協
    議書1 紙，主張訴外人陳進旺業將本件借款債權讓與原告，
    然原告所執離婚協議書未經公證，協議內容亦與一般夫妻離
    婚之條件不符，尤以債權讓與之文句尚非明確，故原告應無
    請求被告還款之適法權利，況上開借款債權亦已罹於15年時
    效，故被告亦得援時效抗辯從而拒絕給付。基上，爰聲明：
    原告之訴駁回；如受不利之判決，願供擔保請准宣告免為假
    執行。
四、本院判斷：
  ㈠原告主張「被告於84年11月30日，向訴外人陳進旺（原告前
    夫）借款440,000 元，惟『無』清償期之約定」乙情，首經原
    告提出與其主張相符之借據1 紙（下稱系爭借據；本院卷第
    11頁）為證，經核無訛，且為被告之所不否認。其次，原告
    主張「訴外人陳進旺於87年6 月19日，將其對被告之上開債
    權讓與原告」乙節，亦經原告提出離婚協議書1 紙（下稱系
    爭協議書；本院卷第87頁至第89頁）為據；雖系爭協議書第
    6 條記載「農會貸款金額『與李建順（即被告）之金錢』由男
    方（即訴外人陳進旺）追討。國泰人壽與中國人壽貸款『與
    李建順（即被告）之金錢』由女方（即原告）追討」等語（
    本院卷第89頁），似有扞格矛盾之處，然觀諸原告尚能出具
    「借據原件」以供核對之舉（本院卷第167 頁至第168 頁）
    ，客觀上即可印證原告釋稱「系爭協議書第6 條記載『李建
    順（即被告）之金錢由男方（即訴外人陳進旺）追討』云云
    ，純屬代筆人之記錄筆誤」等語，尚有所本而非虛捏，蓋就
    一般情形而言，借據乃「借貸財物的憑證」，通常係為了確
    認債務負擔、債務之存在，以保全證據為目的，由債務人作
    成並交予債權人保存之書證，是訴外人陳進旺將「借據原件
    」交付原告之舉，當可作為原告主張「債權讓與」之事實上
    推定之基礎，從而，原告提出系爭協議書以及「借據原件」
    ，主張訴外人陳進旺業將其對被告之債權讓與原告等語，應
    為真實並且可採。至被告雖又偏執系爭協議書未經公證、其
    協議內容尚與一般夫妻之離婚條件不符，宣稱系爭協議書之
    合法真實與否尚有可疑云云，惟我國並無「離婚協議書一律
    應經公證」之法律規定，而夫妻離婚之協議內容，原即悉任
    夫妻雙方之自由，就令其尚與一般離婚之條件不符，祇要不
    違反強制規定、公序良俗，即屬夫妻雙方所得自由決定之範
    疇，而非被告等毫不相關之第三人所能干涉，尤以債權讓與
    並非要式行為，亦毋須徵得債務人（即被告）之事前同意，
    故訴外人陳進旺允讓本件消費借貸債權而書立系爭協議書之
    舉，原無事前知會被告之必要，因債權讓與不過「變更債權
    之主體」，該債權之性質既不因此有所變更，亦不以債務人
    之同意為其必要，祇須讓與人或受讓人曾踐行通知（將債權
    讓與之事實通知債務人；民法第297 條第1 項前段規定參看
    ），該債權讓與對債務人即生效力，因原告業已提出兩造間
    之LINE對話截圖（本院卷第71頁至第85頁），佐證其曾於10
    8 年12月間，通知被告並對被告催告還款之事實，並曾請求
    本院就被告送達109 年10月7 日調解程序之筆錄影本，再次
    通知被告債權讓與之事實，則原告主張其已受讓債權而可本
    於債權受讓人之地位，請求債務人即被告清償欠款等語，自
    有根據而為可採。至被告雖於原告起訴以後，自行與訴外人
    陳進旺就本件債務進行協商（參見本院卷第149 頁、第171 
    頁），然訴外人陳進旺既已將本件債權讓與原告，則訴外人
    陳進旺當然已失請求權人之身分（在法律上，訴外人陳進旺
    已不能再請求被告還款），尤以原告並未授權訴外人陳進旺
    代為協商，則被告與訴外人陳進旺私自作成之還款協議，自
    難拘束原告，就原告不生法律上之效力。
  ㈡被告雖又退而辯稱上開借款債權業已罹於15年時效，故被告
    尚得援時效抗辯從而拒絕清償云云。然按借用人應於約定期
    限內，返還與借用物種類、品質、數量相同之物，未定返還
    期限者，借用人得隨時返還，貸與人亦得定一個月以上之相
    當期限，催告返還。民法第478 條定有明文。而前開法條所
    謂「催告返還」，係指「終止契約之意思表示」，即貸與人
    一經向借用人催告（或起訴）請求返還，其消費借貸關係即
    行終止，惟法律為使借用人便於準備起見，特設「一個月以
    上相當期限」之恩惠期間，借款人須俟該期限屆滿，始負遲
    延責任，貸與人方有請求之權利。若貸與人未定一個月以上
    之期限向借用人催告，其請求權尚不能行使，消滅時效自無
    從進行。故須貸與人定一個月以上之相當期限，催告返還，
    於該催告所定期間屆滿後，消滅時效始得開始進行（最高法
    院99年度第7 次民事庭會議決議、99年台上字第1954號、97
    年台上字第2654號判決意旨參照）。承前所述，被告於84年
    11月30日向訴外人陳進旺借款440,000元，然彼等雙方則「
    無」所謂「清償期」之約定，且被告亦曾具狀自承「截至10
    8 年6 月為止，其一概未獲貸與人之清償催告」（本院卷第
    45頁、第170 頁）；因系爭借款原即「未定返還期限」，被
    告復已自承其先前未獲還款催告，是依上開說明，原告雖於
    87年6月19日受讓債權，然在原告通知催告被告還款以前，
    原告所受讓之還款請求權猶「不能行使」，遑論起算其15年
    之消滅時效；再參以原告提出之兩造間LINE對話截圖（本院
    卷第71頁至第85頁），亦可推知原告曾於108 年12月間，通
    知催告被告還款，是縱認原告催告還款之最早時間係108年1
    2月1 日，原告亦須俟一個月之恩給期限屆滿，方得於109 
    年1 月1 日行使其還款請求權，倘以此基準計至原告起訴之
    訴訟繫屬日（109 年9 月3 日；參見本院卷第9頁右上角之
    收文戳印日期），本件顯然未逾民法第125 條規定之15年期
    間，而不生被告所稱時效消滅之問題。基此，被告抗辯時效
    拒絕清償云云，尚乏根據而難憑採。
  ㈢綜上，原告業已受讓債權，並曾於108 年12月通知被告並催
    告還款，因被告僅於109 年7 月1 日清償其中之5,000 元，
    迄今尚有餘款435,000 元未償，是原告本於消費借貸以及債
    權讓與之法律關係，起訴請求被告給付435,000 元，及自起
    訴狀繕本送達之翌日即109 年9 月15日起至清償日止，依民
    法第203 條規定按週年利率5%計算之利息，為有理由，應予
    准許。
五、原告起訴請求被告給付435,000 元及其遲延利息，應徵第一
    審裁判費4,740 元，因本件別無其他訴訟費用之支出，是本
    件訴訟費用確定為4,740 元。爰依職權確定前開訴訟費用由
    敗訴之被告負擔。
六、本件係因訴訟標的金額未逾500,000 元，適用簡易程序所為
    被告敗訴之判決，依民事訴訟法第389 條第1 項第3 款，應
    依職權宣告假執行，併酌情宣告被告預供相當之擔保金額後
    ，得免為假執行。
七、據上論結，本件原告之訴為有理由，依民事訴訟法第436 條
    第2 項、第78條、第87條第1 項、第389 條第1 項第3 款、
    第392 條第2 項，判決如主文。
中　　華　　民　　國　　109 　年　　11　　月　　4 　　日
                  基隆簡易庭法  官   王慧惠
以上正本係照原本作成。　　　　　　　　　   
對於本件判決如有不服，應於收受送達後20日內向本院提出上訴
書狀，上訴於本院合議庭，並按他造當事人之人數附具繕本。如
委任律師提起上訴者，應一併繳納上訴審裁判費。　　
中　　華　　民　　國　　109 　年　　11　　月　　4 　　日
                            書記官   姚安儒